臺灣臺北地方法院民事判決　　　　　　　94年度訴字第6231號
原　　　告　丁○○
訴訟代理人　趙昌平律師
複　代理人　戴雯琪律師
被　　　告　中國時報文化事業股份有限公司
法定代理人　甲○○
被　　　告　戊○○
　　　　　　丙○○
上三人共同　黃虹霞律師
訴訟代理人　鄭至量律師
　　　　　　林天財律師
上　一　人
複代理　人　吳信吉律師
上　二　人
複代理　人　乙○○
上列當事人間請求侵權行為損害賠償事件，本院於民國96年10月
17日言詞辯論終結，判決如下：
    主  文
原告之訴及假執行之聲請均駁回。
訴訟費用由原告負擔。
    事實及理由
一、原告方面；
  (一)原告起訴主張：緣被告中國時報文化事業股份有限公司（下
    稱中國時報）於民國94年10月17日（按：應係94年10月16之
    誤載）刊登「因計軸器弊案而被起訴的前精業公司協理蔡錦
    鴻，去年六月在台北市調查處的調查筆錄中明白指出，曾協
    助阿爾卡特取得計軸器案的立委包括卓伯源（國民黨）、王
    拓（民進黨）及丁○○（台聯）等三位立法委員，並在交通
    部長林陵三辦公室完成協商，總佣金約台幣一億一仟萬元」
    、「蔡錦鴻在調查局筆錄中坦承，阿爾卡特公司同意拿出台
    幣一億一千萬元作為佣金，其中，近四千萬元由其給阿爾卡
    特亞洲區負責人張國平、立委卓伯源、丁○○（透過張國平
    支付），另七千萬元則交由西門子公司處理，支付對象包括
    立委王拓、王拓助理劉大福、西門子台灣區代理登陽老闆吳
    定發等人」等語（下稱系爭報導），惟系爭報導中所提及有
    關原告部分，全屬內容不實之指控，原告從未介入交通部台
    灣鐵路管理局（下稱台鐵）計軸器採購案，對此交通部長林
    陵三亦於系爭報導刊登後，於立法院交通委員會質詢時，表
    示92年3月間確有立委到其辦公室討論台鐵計軸器招標問題
    ，但原告當天並未在場，林陵三更應立法院交通委員會之要
    求，提供曾經前往交通部關心台鐵計軸器採購案的立委名單
    為卓伯源、劉政鴻、紀國棟、黃德福等四人，足證原告並無
    系爭報導所稱協助阿爾卡特公司取得台鐵計軸器標案並收取
    鉅額佣金之情事，詎被告丙○○身為系爭報導之撰稿記者，
    被告戊○○身為被告中國時報之總編輯、負責審稿，二人均
    未就系爭報導之內容為查證，即共同製作內容不實之系爭報
    導，並予以刊登，侵害原告之名譽，造成原告之形象、名譽
    受到嚴重損害，原告於社會大眾之評價亦遭受莫大之傷害，
    並因此遭受檢調單位錯誤偵查之委屈與疑慮，更因此使原告
    精神上遭受極大痛苦，而屬共同侵權行為，又前開二名被告
    均為被告中國時報之受僱人，是被告中國時報亦應負連帶賠
    償之責，為此爰依民法第184第1項前段、第185條第1項、第
    188條第1項及第195條第1項之規定，請求被告連帶賠償原告
    新臺幣（下同）200萬元之精神慰金及為回復原告名譽之處
    分等語，並聲明：1.被告應連帶給付原告200萬元及自起訴
    狀繕本送達之翌日起至清償日止，按年息5%計算之利息；2.
    被告應連帶將道歉啟事及本判決主文，以16號字體及二分之
    一版面於中國時報、聯合報及自由時報第1版各刊登1日；3.
    願供擔保，請准宣告假執行。
  (二)對被告抗辯之陳述：
  1.被告辯稱台鐵計軸器所涉及之弊端係可受公評之事項，此並
    非意味被告即可恣意點名原告，指稱原告實施關說、收取回
    扣，否則豈非只要是國營事業所涉及之弊案，任何人均可隨
    意誣指某人收取回扣而無須負任何妨害名譽之法律責任。
  2.被告於系爭報導中所引用訴外人蔡錦鴻於法務部調查局台北
    市調查處所製作之筆錄在刑事訴訟程序上並無證據能力，不
    得做為本件被告於報導前有盡查證義務，並因此產生確信之
    基礎，況訴外人蔡錦鴻於93年7月22日之筆錄中，係稱「據
    張國平向我表示，Mutter跟張國平拿其中1.25%，並要分配
    給立委丁○○，總共可得30.3萬美金」等語，縱使訴外人蔡
    錦鴻所稱上開內容屬實，亦僅係訴外人蔡錦鴻自張國平處所
    得之傳聞而已，且尚不知是否係訴外人張國平假借原告名義
    從中訛騙金錢，原告可能是被害人，關於此等疑慮，被告更
    應進一步查證，或於報導中持保留態度，或將上開所謂收取
    佣金是來自張國平所轉述之意旨點出才是，怎可將上開未能
    確定之事件率以肯定語氣加以報導，況且筆錄中所言及之30
    .3 萬美金，經換算成新臺幣後，至多僅1,000餘萬元，與系
    爭報導中所稱訴外人蔡錦鴻交付4千多萬元予訴外人張國平
    等人，亦顯不符，足見被告怠於查證。另依93年8月11日之
    台北市調查處筆錄所載內容，可知訴外人蔡錦鴻當時並不認
    識原告，其就有關原告為何就計軸器案對交通部提出質詢及
    質詢之內容為何等問題均表示不清楚，係訴外人張國平告訴
    他的，訴外人蔡錦鴻本身根本不確定原告是否有代為關說，
    其亦非親自與原告聯繫，甚至有關原告是否曾提出計軸器質
    詢等議題，亦係由訴外人張國平轉告伊，則由此份筆錄之內
    容觀之，根本不足以使人產生「原告有向交通部實施關說，
    並收取佣金回扣」之確信，則被告未進一步查證即率予報導
    ，顯見其未盡查證之義務，況被告應詳實說明取得前開筆錄
    來源、取得時間及是否為其他查證，否則難認被告為系爭報
    導係合法而無侵害原告之名譽。
  3.台鐵計軸器為重大弊案經台北地方法院檢察署起訴之事實，
    固為眾所周知，然訴外人蔡錦鴻等人遭起訴之事實，與原告
    並無關係，原告並非該弊案中遭檢察官起訴之被告，由此可
    證原告與該弊案無涉；又被告所提出之書面質詢資料，僅係
    原告表明「ACATEL計軸器案，儘速解決」，至於應如何解決
    乃交通部應依法處理之事項，怎可以此即謂原告有介入關說
    並收取佣金？是被告所辯，要屬無理。
二、被告則辯以：
  (一)訴外人蔡錦鴻等人所涉台鐵計軸器之招標案，業經臺灣臺北
    地方法院檢察署於93年2月間偵結起訴，因該案涉及多位立
    委、廠商介入關說，不但有立委召開記者會強烈批判，並於
    國會中提出質詢要求主管機關說明，系爭報導係於台鐵計軸
    器之招標案起訴後，被告丙○○根據蔡錦鴻於台北市調查處
    之偵訊筆錄所為之報導，並非毫無根據，況系爭報導所涉內
    容為台鐵計軸器之招標弊案，自屬可受公評之事項，被告丙
    ○○根據相資料予以報導，並無誹謗原告之故意或過失。況
    台鐵為國營事業，台鐵計軸器採購案係動用國家預算，故台
    鐵計軸器採購案涉及弊端係可受公評及應受公評之事項，媒
    體及記者本乎採訪資料就台鐵計軸器弊案予以報導事實、揭
    弊興利係合法行為，並無不法侵害原告名譽或權利，構成侵
    權行為之問題。
  (二)被告丙○○長期追蹤台鐵計軸器採購弊案，其係根據下列資
    料綜合寫系爭報導，故無不法：
  1.90年4月1日行政院公共工程委員會因德商西門子公司之申訴
    ，判定台鐵於88年7月5日對法商阿爾卡特公司之決標為違法
    ，撤銷台鐵對阿爾卡特公司之決標後，原告於91年3月21 日
    在立法院第5屆第1會期第3次交通、預算、決算、法制委員
    會中，以該委員會委員之身份提出書面質詢要求儘速解決阿
    爾卡特公司計軸器案，台鐵因而將計軸器採購納入管制，並
    接續發生修改規範，使原不符規格之阿爾卡特公司最後於92
    年12月30日以高於88年7月5日得標價931,767,458元之高價
    第2次得標，因而使政府平白多支付2億多元。
  2.檢調單位依法對訴外人蔡錦鴻為監聽，訴外人蔡錦鴻與張國
    平於92年8月5日下午17點35分及93年1月17日下午16點29分
    55秒之通訊譯文，均顯示阿爾卡特公司得標後所應付予訴外
    人蔡錦鴻之3,000餘萬元佣金中，一部份係分給原告，另一
    監聽譯文並稱原告曾介入台鐵計軸器案，訴外人蔡錦鴻於93
    年7月22日台北市調查處調查筆錄中亦稱阿爾卡特公司之張
    國平提供原告關係平衡台鐵壓力。另蔡錦鴻於93年5月13 日
    下午14時53分與張國平通訊時稱訴外人Mutter與張國平拿1.
    25%要分配給原告。訴外人蔡錦鴻於93年8月11日台北市調查
    處調查筆錄中稱確認92年8月5日下午17點35分其與訴外人張
    國平通訊內容為真，並說明原告介入台鐵計軸器案情形及1.
    25%佣金含原告份額。
  (三)憲法第11條明文表現意見之自由乃為人民之基本權，而新聞
    自由係屬表現自由之範圍，且新聞自由攸關公共利益，為使
    之具體落實成為人民之基本權利，國家對於新聞自由應給予
    最大限度之保障，本件系爭報導內容既與國家公共利益重大
    關聯，被告丙○○既係依據長期追台鐵計軸器採購弊案所
    得之資料及上開台北市調查處之調查筆錄及監聽內容，基於
    新聞從業人員維護公益之立場所作之報導，被告主觀上並無
    詆毀原告名譽之故意或過失，況原告身為民意代表，且系爭
    報導內容亦屬涉及公共利益之可受公評之事，則參酌最高法
    院93年度台上字第851號民事判決意旨，被告丙○○所作之
    系爭報導即非屬不法。
  (四)參照上開93年7月22日、93年8月11日之台北市調查處筆錄及
    92年8月5日、93年1月17日監聽譯文，再對照訴外人張國平
    與蔡錦鴻間92年8月5日之通話時間係在台鐵計軸器高價決標
    前，而93年1月17日之通話，則在台鐵計軸器高價決標後等
    事實可知，原告受阿爾卡特公司張國平之託，先以書面質詢
    方式圖阿爾卡特方之利益，在決標前訴外人張國平允分給原
    告佣金，決標後訴外人蔡錦鴻分配包括原告佣金之不法利益
    予訴外人張國平，由其轉交後原告，因此系爭報導確屬有據
    ，且符合事實。
  (五)是否構成名譽權之侵害，應斟酌被害人在社會上之地位依客
    觀標準判斷之，本件原告主張系爭報導內容已侵害原告之名
    譽權，然觀諸系爭報導本與公共利益相關，且公眾人物之言
    行舉止動見觀瞻，則系爭報導乃本於新聞媒體立於監督者之
    立場，依被告長期追蹤報導所蒐集之資料，而為之客觀事實
    陳述，則原告身為民意代表即應以最大寬容之角色接受監督
    ，是難遽認系爭報導內容對原告之名譽造成侵害，以民法第
    184條侵權行為損害賠償請求權以故意或過失不法侵害他人
    權利為成立要件，是以行為之違法性與行為人之故意或過失
    應由原告負舉證責任，本件原告未就行為人主觀具有故意或
    過失舉證以實其說，且客觀上系爭報導內容亦不致造成對原
    告名譽權之詆毀，則原告就此所為之主張，亦屬無據。
  (六)並聲明：1.原告之訴及假執行之聲請均駁回；2.如受不利之
    判決，願供擔保請准免為假執行。
三、本件兩造不爭執之事實：
  (一)被告中國時報確有於94年10月16日刊登由被告丙○○所撰寫
    之系爭報導，被告丙○○當時係受僱於被告中國時報擔任撰
    述委員（見本院卷第9頁、第281 頁）。
  (二)系爭報導除記載「因計軸器弊案而被起訴的前精業公司協理
    蔡錦鴻，去年六月在台北市調查處的調查筆錄中明白指出，
    曾協助阿爾卡特取得計軸器案的立委包括卓伯源（國民黨）
    、王拓（民進黨）及丁○○（台聯）等三位立法委員，並在
    交通部長林陵三辦公室完成協商，總佣金約台幣一億一仟萬
    元」、「蔡錦鴻在調查局筆錄中坦承，阿爾卡特公司同意拿
    出台幣一億一千萬元作為佣金，其中，近四千萬元由其給阿
    爾卡特亞洲區負責人張國平、立委卓伯源、丁○○（透過張
    國平支付），另七千萬元則交由西門子公司處理，支付對象
    包括立委王拓、王拓助理劉大福、西門子台灣區代理登陽老
    闆吳定發等人」等語外，尚記載「蔡錦鴻透過立委王拓的助
    理劉大福、現任交部公路局主任秘書宋乃午等人的協助，在
    立法委員卓伯源的安排下，於林陵三辦公室找來當時的台灣
    鐵路管理局長黃德治、副局長徐達文及台鐵電務處長等人開
    會研商，達成台鐵計軸案的招標將訂出兩公司（阿爾卡特及
    西門子）皆可接受的規範」等內容（見本院卷第9頁）。
  (三)依94年10月20日臺灣日報第4版及眾聲日報第3版之新聞報導
    ，訴外人即交通部長林陵三於系爭報導刊登後，於立法院交
    通委員會質詢時表示92年3月間卓伯源至交通部溝通台鐵計
    軸器案時，原告並未在場，依94年10月21日自由時報A4版之
    新聞報導，交通部於94年10月20日以密件公文將前往交通關
    心台鐵計軸器採購案的立委名單送交立法院交通委員會，確
    定是卓伯源、劉政鴻、紀國棟、黃德福四人（見本院卷第10
    、11頁、14頁）。
  (四)訴外人蔡錦鴻於92年8月5日17時35分與訴外人張國平之通訊
    監紀錄節文為（B：即張國平，A：即蔡錦鴻，見本院卷第15
    7頁）：
    B：「OK，另外一點你的4.75%，現在可以談嗎？方便講電話
    　　安全嗎？」
    A：「可以。」
    B：「OK，4.75%不是有3.5，不是嗎？」
    A：「3.5跟MUTTER談好，他的10%要付稅金。」
    B：「OK，1.25的10%要付稅金。」
    A：「對，1.25的10%要付稅金。」
    B：「另外一點3.5有無任何包括給黃先生？」
    A：「黃，沒有啊。」
    B：「真的沒有？」
    A：「真的沒有，當初談的就是我TAKE CARE兩個人。黃那邊
　　　　我根本不認識。」
　　B：「你TAKE CARE宋跟詹嗎，對不對？」
　　A：「對，跟卓啦。」
　　B：「對，卓。糟糕廖講你有照顧黃，我不清楚就打電話問
       你一下。」
    A：「沒有。」
    B：「沒有，其實黃做些什麼？什麼都沒做不是嗎。」
    A：「他什麼也沒做。他完全都沒做，只是在以前CHALLENGE
    　　過一次，後來就整個都停了。」
  (五)訴外人蔡錦鴻於93年1月17日16時29分與訴外人張國平之通
    訊監紀錄節文為（B：即蔡錦鴻，A：即張國平，見本院卷第
    160頁）
    B：「我跟你講一下，當初丁○○部分，我記得你是跟我講
　　　　說，好像0.25要給他，但丁○○我不認識，所以你們自
        己要處理。」
    A：「什麼？」
    B：「丁○○那邊，當初為什會有一個3.，我這邊拿3.5、0.
     　 25總共應該是3.75啦。然後0.25那邊，因為本來是3.75
        ，後來你叫我去處理，我說丁○○我不認識他，叫你們
        自己處理，所以變成是3.5，0.25是你們自己去處理丁
        ○○啦。」
    A：「喔。」
    B：「上次是你跟我談，你忘記了嗎？那時候M只有1而已，
　　　　所以現在M那邊總共是1.25，0.25是他要去處理丁○○
        啦，你跟MUTTER提醒一下。」
    A：「喔，好啦。」
  (六)訴外人蔡錦鴻於93年7月22日9時45分在台北市調查處之調查
    筆錄節文如下（見本院卷第133頁）：
    問：「（提示：播放93年5月13日14時53分蔡錦鴻【0000000
    　　000】與張國平通訊監察錄音並提示譯文，主要談論內
        容為何？你於所播放通話中表示『130萬是我跟MUTTER
        、白尚飛三個人坐在一起講好的』，詳情為何？）」
    答：「（聽聞播放錄音並檢視譯文後作答）該電話確為我和
        張國平的通話，談話內容與譯文記載相符；我與張國平
        談白尚飛將130萬美金砍成115萬美金【係最後議定合約
        金額百分之六】，但比照總數4.75%分配，據張國平向
        我表示，MUTTER跟張國平拿其中1.25%，並要分配給立
        委丁○○，總共可得30.3萬美金，我另請張國平要求MU
        TTER接受同意分擔三萬美金稅，亦即MUTTER跟張國平總
        共可實拿27萬美金，此次先拿八成，21.8萬美金；．．
        ．」
  (七)訴外人蔡錦鴻於93年8月11日9時45分在台北市調查處之調查
    筆錄節文如下（見本院卷第181-182頁）：
    問：「（提示：播放92年8月5日17時35分蔡錦鴻與張國平通
        訊監察內容及譯文，提示之通訊監察內容是否為你與張
        國平之對話內容？譯文是否與對話內容相符？）」
    答：「（經聆聽錄音及詳視譯文後作答）是的。」
    ．
    ．
    問：「（前提示對話內容中，張國平問你，OK，4.75%你是
    　　不是有3.5，不是嗎？另外一點3.5有無任何包括黃先生
      　？你回答：3.5，我跟MUTTER談好，他要付稅金10%，黃
        ，沒有啊，所指為何？）」
    答：「4.75%指得標價的4.75%，其中的3.5%是我個人應得的
    　　佣金，剩下的1.25%應該是指其他人（MUTTER、張國平
      　及立委丁○○等人的），MUTTER要負擔1.25%部分的稅
        金10%。」
    問：「立委丁○○為何參與分配該佣金？立委丁○○係何人
    　　聯繫？」
    答：「可能他有幫忙在立法院質詢過交通部長一次，至於質
    　　詢內容我不清楚。立委丁○○質詢計軸案是張國平告知
      　我的。我只知道林麗珍律師（PEGGY）與立委丁○○熟
        識，但我當時並不認識丁○○。」
四、原告主張：伊並無系爭報導所稱協助阿爾卡特公司取得台鐵
    計軸器標案並收取鉅額佣金之情事，系爭報導內容不實，侵
    害伊之名譽權等語。惟為被告等所否認，並以前開情詞置辯
    ，則本件所應審究者厥為：系爭報導指稱是否不法侵害原告
    之名譽？被告等是否應負侵權行為損害賠償責任？茲析述如
    下：
  (一)按言論自由為人民之基本權利，憲法第11條有明文保障，國
    家應給予最大限度之維護，俾其實現自我、溝通意見、追求
    真理及監督各種政治或社會活動之功能得以發揮，惟為兼顧
    對個人名譽、隱私及公共利益之保護，法律尚非不得對言論
    自由依其傳播方式為合理之限制，大法官會議釋字第509 號
    著有解釋可稽。美國判例上創造之「真實惡意」（actual
    malice）原則，同理最高法院93年台上字第1979號判決意旨
    亦明揭斯旨「……倘依行為人所提證據資料，可認有相當理
    由確信其為真實，或對行為人乃出於明知不實故意捏造或因
    重大過失、輕率、疏忽而不知其真偽等不利之情節未善盡舉
    證責任者，均不得謂行為人為未盡注意義務而有過失。縱事
    後證明其言論內容與事實不符，亦不能令負侵權行為之損害
    賠償責任，庶幾與『真實惡意』（actual malice）原則所
    揭櫫之旨趣無悖」。換言之，行為人依其所提證據資料有相
    當理由確信其為真實，且非僅涉及私德而與公共利益有關，
    符合真實善意，應屬言論自由權利之正當行使，即為侵害名
    譽行為之阻卻違法事由，縱有致使他人權利受侵害之結果，
    亦難謂有何民法第184條侵權行為要件中之不法侵害可言。
  (二)又民法上不法侵害他人之名譽，則不論行為人之行為係出於
    故意或過失，均應負損害賠償責任，此觀民法第184條第1項
    前段及第195條第1項之規定自明。而所謂過失，乃應注意能
    注意而不注意即欠缺注意義務之謂。構成侵權行為之過失，
    係指抽象輕過失即欠缺善良管理人之注意義務而言。行為人
    已否盡善良管理人之注意義務，應依事件之特性，分別加以
    考量，因行為人之職業、危害之嚴重性、被害法益之輕重、
    防範避免危害之代價，而有所不同。新聞自由攸關公共利益
    ，國家應給予最大限度之保障，俾新聞媒體工作者提供資訊
    、監督各種政治及社會活動之功能得以發揮。倘嚴格要求其
    報導之內容必須絕對正確，則將限縮其報導空間，造成箝制
    新聞自由之效果，影響民主多元社會之正常發展。故新聞媒
    體工作者所負善良管理人之注意義務，應從輕酌定之。倘其
    在報導前業經合理查證，而依查證所得資料，有相當理由確
    信其為真實者，應認其已盡善良管理人之注意義務而無過失
    ，縱事後證明其報導與事實不符，亦不能令負侵權行為之損
    害賠償責任（最高法院93年台上字第851號判決意旨參照）
    。
  (三)而所謂「可受公評之事」者，係依事件之性質與影響，應受
    公眾為適當之評論，至於是否屬可受公評之事，應就具體事
    件，以客觀之態度、社會公眾之認知及地方習俗等認定之，
    一般而言，凡涉及國家社會或多數人利益者，皆屬之。經查
    ，系爭新聞報導之內容係敘述訴外人蔡錦鴻於93年6月在台
    北市調查處之筆錄供承原告曾協助阿爾卡特公司取得計軸器
    採購合約，阿爾卡特公司同意拿出1億1千萬元作為佣金，其
    中近4千萬元交由訴外人張國平、立法委員卓伯源及原告，
    原告部分係透過張國平支付等情，經查，計軸器之採購案係
    台鐵委託台灣省政府物資處公告招標採購，而屬政府採購案
    ，並由政府提撥預算支付價金，此有臺灣臺北地方法院檢察
    署93年度偵字第11501號、93年度偵字第17014號起訴書影本
    附卷可參（見本院卷第81頁），是以台鐵計軸器之採購案既
    屬政府預算之執行，自涉及公益，是以系爭報導之內容核屬
    「可受公評之事」無訛。
  (四)次查，經本院依職權調閱被告丙○○被訴妨害名譽案件之刑
    事卷宗，依卷內所附訴外人蔡錦鴻於93年6月24日在台北市
    調查處之調查筆錄所示，訴外人蔡錦鴻供承於計軸器採購案
    公開招標之閱覽期間，確有請立法委員卓伯源幫忙帶伊及法
    商德國阿爾卡特公司台灣區總經理白尚飛及MUTTER至交通部
    ，而向交通部長林陵三及台鐵局長黃德治陳情，台鐵乃同意
    以有商業運轉實績為資格條件，並獲得雙方一致同意，且服
    務費用為得標價扣除稅後之4.75%，伊佔3.5%，張國平佔1.2
    5%，伊請求卓伯源幫忙時有答應在年底立委選舉時捐錢給他
    ，伊不認識原告，但張國平曾跟伊講原告於劉大福及王拓立
    場突然改變後，開始幫忙處理計軸案，伊不清楚原告如何幫
    忙此事，惟伊曾經在電視上看到原告為此事在立法院交通委
    員會向部長林陵三提出質詢，指責台鐵在規範上過於刁難阿
    爾卡特公司等語（見95年易字第2018號卷(二)第305頁反面、
    第307頁、第309頁），此外，依上開93年8月11日台北市調
    查處之調查筆錄節文所示，訴外人蔡錦鴻供承就台鐵計軸器
    採購案得標價之4.75 %，其中的3.5%係其個人之佣金，其1.
    25%係MUTTER、張國平及原告等人之佣金，而原告可能係因
    幫忙在立法院就計軸案質詢過交通部長1次等情，另93年7月
    22日台北市調查處之調查筆錄節文所示，訴外人蔡錦鴻亦供
    承台鐵計軸器採購案由訴外人MUTTER及張國平取得其中1.25
    %，並要分配給立委丁○○等情，而計軸器採購案確係由阿
    爾卡特集團與中華電信股份有限公司合資設立之台灣國際標
    準電子公司於92年12月30日以931,76 7,485元得標之事實，
    亦有上開起訴書在卷可按，則以上開得標價計算4.75%為44,
    258,956元（元以下四捨五入），是以系爭報導指稱蔡錦鴻
    曾於台北市調查處的調查筆錄坦承伊在立法委員卓伯源的安
    排下，於林陵三辦公室找來當時的台灣鐵路管理局長黃德治
    等人開會研商，並達成計軸器採購案公開招標之規範，且因
    原告、卓伯源曾協助阿爾卡特公司取得計軸器採購案，阿爾
    卡特公司願提供佣金，其中近4千萬元佣金係交付訴外人張
    國平、卓伯源及原告，原告部分則由張國平轉交等情，經核
    與上開調查筆錄所載內容大致相符，則被告丙○○既係基於
    上開台北市調查處筆錄所載內容而為系爭報導，縱原告並未
    因計軸器採購案而遭提起公訴，系爭報導或與事實有所出入
    ，然被告丙○○究屬新聞從業人員，並非專責偵查、審理之
    司法機關，實難強令其陳述與真實分毫不差，其陳述之事實
    既與公共利益相關，復已合理查證上開筆錄資料而有相當理
    由確信原告涉及上開採購弊案，已盡善良管理人注意義務，
    而無故意或過失，亦難認被告丙○○係出於惡意，而應負侵
    權行為之損害賠償責任，原告主張被告丙○○應依民法第18
    4條第1項之規定暨被告中國時報應依民法第188條第1項之規
    定負損害賠償責任，即非可採。
  (五)原告另主張被告戊○○為被告中國時報之總編輯而負責審稿
    ，並未就系爭報導之內容為查證，而與被告丙○○共同製作
    內容不實之系爭報導侵害其名譽乙節，經查，被告戊○○於
    系爭報導刊登前一日之94年10月15日係休假，而未至報社上
    班，此有證明書一紙在卷足按（見本院卷第274頁），參以
    被告丙○○亦供稱系爭報導係由副組長江昭青審稿，伊事後
    知道當天被告戊○○不在等語（見本院卷第286頁反面），
    足見被告戊○○並未實際審核系爭報導之內容，是原告主張
    被告戊○○與丙○○共同侵害原告之名譽云云，自非有據。
五、從而，原告依民法第184條第1項前段、第185條第1項、第18
    8條第1項、第195條第1項之規定，請求被告等連帶給付原告
    200萬元及自起訴狀繕本送達之翌日起至清償日止，按年息
    5%計算之利息，暨刊登道歉啟事及判決主文等情，為無理由
    ，不應准許。其假執行之聲請亦失所附麗，應併予駁回。
六、本件事證已臻明確，兩造其餘陳述及攻擊防禦方法，經審酌
    後核與判決結果不生影響，爰不再一一論述，附此敘明。
七、據上論結，本件原告之訴為無理由，依民事訴訟法第78條，
    判決如主文。
中　　華　　民　　國　　96　　年　　11　　月　　23　　日
    　　　        民事第二庭    法　官　林欣蓉
以上判決係照原本作成
如對本判決上訴，須於判決送達後20日內向本院提出上訴狀
中　  華　　民　　國　　96　　年　　11　　月　　23　　日
    　                          書記官　黃慧怡
